【裁判字號】    91,訴,1903
【裁判日期】    920901
【裁判案由】    偽造貨幣
【裁判全文】
臺灣桃園地方法院刑事判決                        九十一年度訴字第一九三號
    公  訴  人  臺灣桃園地方法院檢察署檢察官
    被      告  甲○○
    指定辯護人  本院公設辯護人  乙○○
右列被告因偽造貨幣案件，茲經檢察官提起公訴（九十一年度偵緝字第九三六號），
本院判決如左：
    主  文
甲○○共同連續行使偽造之通用紙幣，處有期徒刑伍年。
扣案之偽造面額新臺幣壹仟元之偽鈔張（編號均為ＢＭ七五三○七七ＹＣ）及未扣
案之偽造面額新臺幣壹仟元之偽鈔貳拾伍張均沒收。
    事  實
一、甲○○基於意圖供行使之用之概括犯意，於不詳時間、地點、方式，取得面額一
    千元之偽造新台幣紙幣二十八張，而收集之，並自民國九十一年五月十二日晚上
    七時起，夥同亦有行使偽造通用紙幣之概括犯意聯絡之丙○○（經本院另案判處
    有期徒刑三年六月確定，在執行中），在桃園縣龜山鄉迴龍一帶不特定地點，由
    甲○○每日提供面額為新臺幣（下同）一千元之偽鈔七張予丙○○，再由丙○○
    持偽鈔搭乘計程車，以支付車資，持向不知情司機換找真鈔，甲○○則駕車尾隨
    接應，並於收取換找之真鈔後，提供食宿及零用金約二百元予丙○○，總計至九
    十一年五月十五日止，連續行使面額為一千元之偽鈔二十五張得逞。嗣於九十一
    年五月十五日晚上九時四十分許，在桃園縣龜山鄉○○路○段四九二號前，丙○
    ○又以同一方式使用偽鈔時，以支付計程車車資八十五元時，為計程車司機林茂
    生當場識破，報警處理，始未得逞，並扣得面額一千元之偽鈔三張（編號均為Ｂ
    Ｍ七五三○七七ＹＣ）。甲○○見事跡敗露即迅速駕車駛離，後經丙○○之供述
    ，始知上情。
二、案經桃園縣警察局龜山分局報請臺灣桃園地方法院檢察署檢察官偵查起訴。
    理  由
一、訊據被告甲○○否認有行使偽造貨幣之犯行，辯稱：丙○○為伊前所僱用之殺雞
    工人，結束營業後，伊準備從事吳郭魚生意，將丙○○帶在身邊擔任助手，丙○
    ○有時居處伊位在龜山鄉迴龍之租屋處，伊除曾以兄長口氣訓示外，與丙○○無
    仇隙，但未曾提供偽鈔予丙○○云云。然查：
（一）右揭事實，業據共同被告丙○○於警訊、偵查及本院九十一年度訴字第三六號
      刑事案件審理中坦承不諱，復有一千元偽鈔三張扣案可資佐證，而丙○○行使
      偽鈔期間，被告確有以0000000000號行動電話與丙○○所用000
      0000000號行動電話聯繫，此有通聯紀錄在卷可憑，參以被告甲○○既
      對丙○○提供住處，並善加照顧，且無仇隙，丙○○感恩圖報惟恐不及，豈有
      設詞誣陷之理？顯見共同被告丙○○之供詞並非虛妄。
（二）被告甲○○於九十二年五月十四日，經法務部調查局以控制問題法、混合問題
      法測試結果，對於１、其未曾交付丙○○系爭之偽鈔。２、丙○○遭查扣之偽
      鈔非其所有等問題均呈情緒波動反應，研判有說謊之事實，有該局九十二年五
      月十五日調科參字第０九二００一五五三九０號測謊報告在卷可資佐證（見本
      院刑事卷）。
（三）綜上所述，被告甲○○上開所辯顯係事後卸飾之詞，殊無可採，證人丙○○於
      本院審理中附和其詞，亦係迴護之詞，委不足採。本件事證明確，被告犯行堪
      以認定。
二、按臺灣銀行發行之新臺幣係屬國幣，中央銀行法第十四條及中央銀行發行新臺幣
    辦法第二條分別定有明文。核被告甲○○前開所為，係犯刑法第一百九十六條第
    一項之行使偽造通用紙幣既遂罪及同條第三項、第一項之行使偽造通用紙幣未遂
    罪。被告意圖行使而收集偽鈔後，復以行使之意思而交付於人，其收集行為，自
    應為交付行為所吸收，論以意圖供行使之用而交付偽造通用紙幣罪（最高法院二
    十四年上字第一二八一號判例可資參照）。又行使偽造通用紙幣，必捏稱為真，
    因之，本即含有詐欺之性質，謂之為特殊類型之「詐欺罪」亦不為過，職是，依
    法規競合「特殊規定優於普通規定」之法理，自應僅論以行使偽造通用紙幣罪，
    無再成立詐欺罪之餘地。被告甲○○與丙○○間，有犯意聯絡及行為分擔，均為
    共同正犯。又被告先後多次行使偽造通用貨幣之行為，時間緊接，犯罪構成要件
    相同，顯係基於概括犯意為之，應依連續犯之規定，論以情節較重之刑法第一百
    九十六條第一項之行使偽造通用紙幣既遂罪，並依法加重其刑。爰審酌近來政府
    強力防治偽鈔流通，為眾知之事，被告仍為私利，四處行使，破壞金融交易秩序
    ，犯罪所生之損害非輕，及其品行尚佳、智識程度、犯罪動機、目的、手段、犯
    行次數、行使偽鈔之數額、及犯後態度等一切情狀，量處如主文所示之刑。
三、扣案之面額一千元之偽鈔三張（編號均為ＢＭ七五三○七七ＹＣ），為偽造之通
    用紙幣，均應依刑法第二百條規定宣告沒收。又除扣案之偽鈔三張外，被告另已
    行使之面額一千元之偽鈔二十五張（五月十二日至五月十五日以共同被告丙○○
    供稱之每日行使七張計算，計二十八張，扣除查扣之三張，總計行使二十五張）
    ，雖未扣案，惟依刑法第二百條規定，不問屬於犯人與否應予沒收，本件並無其
    他積極事證足證該已行使之偽鈔已滅失而不存在，故亦均予沒收，併此敘明。
據上論斷，應依刑事訴訟法第二百九十九條第一項前段，刑法第二十八條、第五十六
條、第一百九十六條第一項、第二百條，罰金罰鍰提高標準條例第一條前段，判決如
主文。
本案經檢察官許炳文到庭執行職務。
中      華      民      國    九十二    年      九      月      一      日
                                      臺灣桃園地方法院刑事第二庭
                                          法  官  曾  正  耀
右正本證明與原本無異。
如不服本判決，應於判決送達後十日內向本院提出上訴狀 (應附繕本)，上訴於臺灣
高等法院。
                                          書記官  劉  晨  輝
中      華      民      國    九十二    年      九      月      一      日
附論罪科刑依據之法條：
刑法第一百九十六條第一項
行使偽造、變造之通用貨幣、紙幣、銀行券或意圖供行使之用而收集或交付於人者，
處三年以上十年以下有期徒刑，得併科五千元以下罰金。


司法院資訊處製作；財團法人民間司法改革基金會備份。
